臺灣高等法院刑事判決　　　　　　　　　　　　　九十三年度上訴字第一七九七號
　　上　訴　人　臺灣基隆地方法院檢察署檢察官
　　被　　　告　乙○○
　　指定辯護人　本院公設辯護人甲○○
右上訴人因被告強盜等案件，不服臺灣基隆地方法院九十二年度訴字第六０五號，中
華民國九十三年三月二十九日第一審判決（起訴案號：臺灣基隆地方法院檢察署九十
二年度偵緝字第二七七號）提起上訴，本院判決如左：
　　主  文
上訴駁回。
    理  由
一、公訴意旨以：李湘基、徐義銘（以上二人業經本院判決）與被告乙○○共同基於
    為自己不法所有之概括犯意，於民國八十九年七月間某日下午五時許，由李湘基
    與徐義銘分持手槍，至臺北市○○街四０五巷二之十五號久久洗車場之貨櫃辦公
    室內，由徐義銘以手槍抵住洗車場職員黃耀德腰部，強取黃耀德身上現金（下同
    ）一萬餘元後，搭乘在該洗車場內洗車後欲離去之不知情之計程車逃逸後，再由
    乙○○駕車在外接應，乙○○並分得五千元。又李湘基、徐明順（業經本院判決
    ）、乙○○等人，基於同前之犯意聯絡，於八十九年八、九月間某日晚上九時許
    ，至臺北縣三重市○○○街九十一巷四號吳佩綺住處，徐明順在旁把風，由李湘
    基持槍抵住吳佩綺腋下並稱現正在殺人跑路，而強取手錶、鑽戒及現金七千三百
    元得手後，由乙○○駕車在外接應逃逸，乙○○再分得三千元，而認被告犯有刑
    法第三百三十條第一項、槍砲彈藥刀械管制條例第七條第四項等之罪嫌。
二、按「犯罪事實應依證據認定之，無證據不得認定犯罪事實。」刑事訴訟法第一百
    五十四條第二項定有明文。公訴意旨認被告乙○○涉犯前開共同持槍強盜犯行，
    係以另案被告李湘基、徐明順、徐義銘於渠等之強盜案（臺灣基隆地方法院九十
    年度重訴字第二號）上訴至本院（九十年度上重訴字第五五號、九十一年度上訴
    字第一三九號）時，於審理中，由李湘基、徐明順供出被告乙○○亦為本案二件
    強盜案接應之共犯，為所憑之證據。然被告則否認有共犯本案強盜犯行，並辯稱
    ：係因李湘基及徐明順至法院審理時，得知本案係其密報檢舉，即要求其付律師
    費及安家費，因其未同意，方挾怨報復誣指等語。
三、查本件另案被告李湘基、徐明順經警查獲強盜案時，於警、偵訊及臺灣基隆地方
    法院調查、審理中，均自承是渠二人與徐義銘所為，而未提及被告乙○○為共犯
    ，迨至本院前案審理時，方供稱被告乙○○為其中二件強盜犯行之共犯，經本院
    傳証乙○○均未到庭，而於判決中（九十年度上重訴字第五五號、九十一年度上
    訴字第一三九號）依共同二人一致之指証，認定乙○○亦為共犯後，由臺灣高等
    法院檢察署（以下簡稱丙○署）依該判決發交臺灣基隆地方法院檢察署偵查，此
    有原審法院九十年度重訴字第二號及本院九十年度上重訴字第五五號、九十一年
    度上訴字第一三九號案卷及判決書；暨丙○署九十二年六月廿七日檢紀寒字第一
    六四０三號函等一件等在卷可按。至李湘基何以於本院方供出乙○○，據李湘基
    於本案偵查中稱：「我本來是有義氣，我都一直否認，而被判無期徒刑，但是他
    後來向警察告密，領線民獎金，我覺得他沒義氣，而且他叫我去犯罪，事後又來
    檢舉我。」（九十二年偵緝字第二七七號卷第五十一頁正面第九至十二行）另於
    本案原審審理中亦陳稱：「．．．我這個人是講義氣的，不願意不講道義，為何
    在高院講出，是因為發現乙○○告發去領獎金，．．．第二次他又出賣我，我和
    我太太去了解才知道是乙○○供出我，後來押在看守所乙○○有來會面，我有當
    面質問他，我跟他說因為他的出賣，我們均扯入此案，如果他幫我籌律師費用，
    我就不供出他，結果他都不理，讓我實在無法原諒他。」（參見原審九十三年三
    月一日審判筆錄第六頁第七至十三行）另徐明順則於偵、審中均稱之前係因聽從
    李湘基說不要供出乙○○，而未供出乙○○，至本院時因李湘基已供出乙○○涉
    案，方一併供出。是本案被告所辯，核與李湘基自承得知遭乙○○告密及不願代
    籌律師費而供出，及徐明順均係順依李湘基而與李湘基為相同供証等情相符。
四、再查，李湘基指証被告乙○○與之共犯二件強盜案，稱其中一件臺北市久久洗車
    場係渠二人與徐義銘共犯，由乙○○駕車載往，李湘基及徐義銘入內強盜，乙○
    ○駕車在外接應等情。然徐義銘除於警訊坦承共同強盜犯行外，自偵查始即均否
    認有參與共同強盜犯行，且於警訊坦承久久洗車場該件犯行，亦陳稱係由李湘基
    駕其自有小客車載之前往，二人分持手槍強盜，嗣搭計程車至民權大橋下，再由
    一名中年人接應返回基隆等語（參見九十年度聲字第一三０號卷第五頁）。是其
    所陳係由李湘基開車前往，已與李湘基供証不符，嗣又均稱不識被告乙○○，且
    其所指稱前往接應之中年人，亦無其他證據足證即為被告乙○○，故此部分事証
    已有不足。至另件三重市○○○街強盜案，李湘基供証係其與乙○○持槍強盜，
    徐明順在外把風云云，然被害人吳佩綺業已指証對其強盜之二人分別為李湘基及
    簡志勳（基隆市警察局第一分局基警分一刑字第三０一號卷被害人吳佩綺筆錄）
    。另徐明順則供証：其與乙○○是因本件三重市之強盜案時方認識，且本件強盜
    案係李湘基帶其前往七堵乙○○住處，在該住處內與乙○○商議前往三重市之妓
    要前往三重做此案，其再以電話邀約徐明順一同前往，並係其開車至七堵乙○○
    前即與乙○○見過面認識等情，均不相符（參見原審法院九十三年三月一日審判
    筆錄）。至槍枝部分，李湘基雖亦稱槍枝均由乙○○提供，然經被告乙○○堅決
    否認，而徐明順則供証槍枝是李湘基拿出來的（九十二年度偵緝字第二七七卷第
    廿九頁反面第十二頁訊問筆錄），是二人所述亦不相符。綜上，李湘基既因認遭
    被告乙○○密告檢舉復不願提供資助而為不利於被告乙○○之供証，渠二人已有
    嫌隙，徐明順則自始均隨李湘基之要求不為供証或嗣為供証，乃二人之供証動機
    已具瑕疵，況二人隔離訊問所述情節，復不相符，自難專憑渠二人之供証為被告
    涉案之証據，此外，復查無其他任何積極事証，足認被告有共犯該二件強盜犯行
    ，是公訴人所舉之證據，尚不足以為被告有罪之積極證明，參之最高法院九十二
    年台上字第一二八號判例意旨，不能證明被告有公訴意旨所指之犯罪，應為無罪
    之諭知。
五、原審對被告為無罪之諭知，核無不合，檢察官上訴猶以另案被告李湘基、徐明順
    、徐義銘之供陳，認被告有本件強盜犯行，指摘原判決不當，為無理由，應予駁
    回。
據上論斷，應依刑事訴訟法第三百六十八條，判決如主文。
本案經檢察官蔡薰慧到庭執行職務。
中      華      民      國      九十三    年   　 十　  月   　 十九    日
                              臺灣高等法院刑事第四庭
                                  審判長法  官  蔡  永  昌
                                        法  官  陳  榮  和
                                        法  官  蔡  國  在
右正本證明與原本無異。
檢察官如不服本判決，應於收受送達後十日內向本院提出上訴書狀，其未敘述上訴之
理由者並得於提起上訴後十日內向本院補提理由書（均須按他造當事人之人數附繕本
）。
                                        書記官  耿  鳳  君
中　　　華　　　民　　　國　　　九十三　  年　　　十　　月　　　二十　　日
